【裁判字號】    90,上易,816
【裁判日期】    900920
【裁判案由】    詐欺等
【裁判全文】
臺灣高等法院臺南分院刑事判決            九十年度上易字第八一六號  Ａ
      上  訴  人
      即  被  告  乙  ○  ○
      共      同
      選任辯護人  鄭  世  賢
右上訴人因詐欺等案件，不服臺灣臺南地方法院八十八年度易字第七七四號中華民國
九十年三月十九日第一審判決（起訴案號：臺灣臺南地方法院檢察署八十六年度營偵
字第八九○號、第一一一五號，併辦案號：同署八十八年度偵字第一二七八八號、九
十年度偵字第三○六○號），提起上訴，本院判決如左：
      主      文
原判決關於乙○○、甲○○部分均撤銷。
乙○○共同連續意圖為自己不法之所有，以詐術使人將本人之物交付，處有期刑貳年
月。
甲○○共同連續意圖為自己不法之所有，以詐術使人將本人之物交付，處有期徒刑壹
年肆月。緩刑伍年。
      事      實
一、乙○○前因八十六年間因詐欺案件，經法院判處有期徒刑伍月，緩刑二年確定，
    與甲○○係夫妻，二人均未取得合法醫師資格，共同在台南縣鹽水鎮南港里一二
    二之一號開設「重仁診所」擔任實際負責人；二人另於台南縣鹽水鎮歡雅里六五
    之八號開設「人泰診所」，亦為實際負責人；乙○○又於台南縣鹽水鎮南港里二
    ○○之七十二號開設「南港診所」，亦為實際負責人。乙○○、甲○○分別依序
    自民國八十三年二月一日起、八十五年八月一日後之不詳時間之日起及乙○○於
    八十七年十二月間某日起，分別依序以月薪新台幣（下同）八萬元、十萬元及十
    二萬元之代價，聘雇具合法醫師資格之從事醫療業務之蔡順心（已經原審法院判
    處有期徒刑一年，緩刑五年確定在案）、宋作培（已經原審法院判處有期徒刑一
    年二月，緩刑五年確定在案）及劉忠光（另案偵辦中），並分別登記其分別為上
    開三診所名義上之負責人（另蔡順心每看診一病患由蔡順心抽取二十元），以為
    掩護，由蔡順心、宋作培、劉忠光分別代上開三診所與中央健康保險局（下稱健
    保局）簽訂合約為全民健保之指定診所。不料乙○○明知未經取得合法醫師資格
    ，不得執行醫療業務，竟與甲○○基於概括之犯意聯絡，先是於八十四年九月二
    十九日至同年十月六日，及於八十五年一月九日至同年月十五日蔡順心出國之期
    間，以及八十六年一月一日至一月二日，未具合法醫師資格，而連續負責醫療看
    診於上開期間至重仁診所求診之病患，並由甲○○依照乙○○所開立之處方負責
    包藥、打針。嗣至蔡順心回國上班時，乙○○、甲○○、蔡順心明知蔡順心並未
    實際看診上開病人，不料三人復基於共同意圖為自己不法所有之詐欺及行使業務
    上文書登載不實之概括犯意聯絡，由蔡順心連續將乙○○前開看診之醫療紀錄虛
    偽記載於其業務上文書之上開病人的病歷表上，並在健保局之醫療費用申請總表
    上蓋用其印章，以表明係由蔡順心親自看診上開病人，並由乙○○將前開不實之
    醫療費用申請總表提出於健保局以申請健保醫療給付，致健保局陷於錯誤，誤以
    為上開病人確係由具合法醫師資格之蔡順心看診而依約如數給付，所得悉歸該診
    所實際負責人乙○○、甲○○，共計詐得一百二十萬九千零三十八元；乙○○復
    承前之概括犯意，於八十六年一月十二日星期日宋作培休假返回台北縣三重市住
    處時，負責醫療看診該日至人泰診所求診之共計三十一位病患，嗣宋作培隔日上
    班時，乙○○與宋作培復承業務上登載不實文書之概括犯意聯絡，由宋作培將乙
    ○○前開日期看診之醫療紀錄虛偽記載於其業務上文書之上開病人之病歷表上，
    均足生損害於病患、主管機關對於醫療院所之管理及投保之大眾之權益。乙○○
    又承前之概括犯意，與劉忠光基於共同行使業務上文書登載不實之概括犯意聯絡
    及幫助詐欺之意思，明知病患並未前往南港診所看診，竟共同出具周量等四十人
    不實甲種殘廢診斷書四十份交付方張金鳳、林明珠（二人另案偵辦中），每份收
    取二千元代價歸乙○○取得，乙○○並指元劉忠光虛偽填具該四十名病患不實門
    診治療經過、看診期間及看診次數，以方便方張金鳳、郭彩鳳（另案偵辦中）持
    該不實甲種殘廢診斷書四十份向台閩地區勞工保險局（以下簡稱勞保局）詐領殘
    廢給付金額共計二百六十一萬一千二百元，足生損害於病患、主管機關對於醫療
    院所之管理及投保之大眾之權益。
二、案經法務部調查局台南縣調查站移送、台南市警察局報告及中央健康保險局告發
    由台南縣政府移送臺灣臺南地方法院檢察署檢察官偵查起訴及由該署函送本院併
    案審理。
      理      由
一、上訴人即被告乙○○、甲○○均不否認其為「重仁診所」、「人泰診所」之實際
    負責人、被告乙○○亦不否認其為「南港診所」之實際負責人，及分別聘僱蔡順
    心、宋作培、劉忠光各為上開三診所之醫師等情﹔同案被告蔡順心、宋作培及劉
    忠光供認係受僱於乙○○等情，惟被告乙○○、甲○○均否認有違反醫師法及詐
    欺、行使業務上登載不實文書等犯行，被告乙○○、甲○○均辯稱：並未從事醫
    療看診業務，而對上開日期求診之病人，乃係依照被告蔡順心之交代而依原病歷
    給藥，且彼二人並未參與「重仁診所」向健保局請領醫療給付之事務，帳目均係
    另請小姐整理云云；被告乙○○另辯稱：大部分病人都有來南港診所看診，病歷
    表劉忠光有承認是他寫的，我是在劉醫師授權指示下叫我代填寫殘廢診斷書，他
    也有寫，林明珠說基礎病歷對我們沒有影響，是給公家醫院參考用的云云。
二、按醫師非經親自診察，不得施行治療、開給方劑或交付診斷書條，醫師法第十一
    條第一項前段定有明文，探求其規定之立法目的，係因病患之病情處於不穩定之
    狀態，常會隨著時間經過產生變化，是醫師對其診治之病人，無論是否有療效，
    均應再次對病人親自診察，以掌握病情，再酌依病情開給方劑，方為合法適當，
    此乃醫師法上所謂「親自診察檢驗原則」。又按未取得合法醫師資格，不得擅自
    執行醫療業務，同法第二十八條亦定有明文，而該條所謂「醫療業務」乃包括看
    診、治療、開給方劑等醫療行為，是被告只要未具合法醫師資格，卻為病患為上
    開之醫療行為，即屬違反上開規定，核先明。
三、經查：
  (1)同案被告蔡順心出國之上開期間，並未實際上班看診，而「重仁診所」於該期間
    確有開業，並由被告乙○○負責診察開藥，被告甲○○負責打針並照乙○○所開
    之處方包藥予求診之病人等事實，已據同案被告蔡順心及被告乙○○、甲○○於
    原審供承甚明，且互核無訛，堪信為真實。另「重仁診所」於上開期間確有開業
    並看診，亦據同案被告蔡順心於台南縣調查站偵訊時供稱：「八十六年一月一日
    及一月二日元旦二天假日，我均放假，並未看診，而是由乙○○夫妻處理，而於
    同年一月三日我上班時，甲○○向我表示我休假時有病患求診，要我補開病歷表
    ，由於我係受僱者，不便拒絕，均依乙○○夫妻之要求補填病歷表：：，我確於
    該期間（指八十四年九月二十九日至同年十月六日，及八十五年元月九日至同年
    元月十五日）兩度出國，此期間均係由乙○○夫妻替病患處理，而於我返國後再
    依乙○○夫妻之要求補填病歷表，並據此向中央健保局請領醫療給付」等語，及
    被告甲○○亦於上開調查站偵訊時供稱：「蔡順心醫師確曾於八十四年九月二十
    九日至同年十月六日，及八十五年元月九日至同年元月十五日出國，蔡醫師出國
    期間本診所仍照常營業，每日仍有約七十餘人前來掛號門診：：」等語屬實，此
    有偵訊筆錄二份在卷可稽，此外，復有扣案之門診登記簿三十五冊中編號一至三
    十五號中載明於八十六年一月一日至一月二日仍有患者前往求診等情明確﹔另扣
    案之重仁診所病人病歷表一冊上亦有同案被告蔡順心虛偽記載其於上開出國之期
    間有看診之醫療紀錄一節屬實﹔此外復有門診欠單登記簿二冊扣案可稽，足證被
    告乙○○、甲○○確有上開違法看診之情事，而與同案被告蔡順心有登載不實之
    事項於其業務上之文書等犯行甚明。
  (2)按一般人若自己出資開設公司或行號甚至診所，衡諸常情，莫不謹慎小心經營管
    理，尤其關乎帳目之事，深怕虧損，若非自己之親朋摯友，豈有全權託交於受僱
    人或電腦公司而絲毫不過問之理。查被告乙○○、甲○○係「重仁診所」之實際
    負責人一情，為被告乙○○、甲○○及同案被告蔡順心所不否認，則理當診所之
    所得除支付予僱用之醫師、護士外，悉數應歸實際負責人被告簡、杜所有，既該
    診所所得悉數全歸該被告二人所有，衡情被告二人就帳目收入攸關之向健保局申
    請醫療給付等事情，應不致漠不關心甚至全然不知，是被告乙○○、甲○○辯稱
    ：伊二人並未參與重仁診所向健保局請領醫療給付之事務云云，應不足採信，足
    認被告二人確有持上開業務上登載不實之文書向健保局請領醫療給付一節屬實。
  (3)「人泰診所」於八十六年一月十二日星期日係由被告乙○○負責為柯東南等三十
    一位病患醫療看診，並開處方，事後再由被告宋作培虛偽記載前開乙○○看診之
    醫療紀錄於其業務上文書之病人病歷表上等事實，已據同案被告宋作陪於健保局
    南區分局業務訪查時供稱：「本人於八十九年元月十一日下午離開診所去三重，
    同年元月十三日上午七點返回診所，本人確定同年元月十二日當天人在台北未在
    台南，當然亦未在人泰診所看診，柯東南等三十一位患者，是由本診所老闆乙○
    ○負責看診、處理，並於同年元月十三日指使本人在病歷予以記載」等語，而當
    日求診之病人趙黃玉珠於健保局南區分局業務訪查時則陳稱：「我於八十六年元
    月十二日當天係這位（指認係被告乙○○）給予本人聽診、問診及量血壓：：，
    並告稱本人是胃不適並開三包內服藥及打兩支血管注射：：，在給指認的這位醫
    師（乙○○）看診時，其老醫師（指宋作培）尚未在場」﹔病人蔡麗琴陳稱：「
    該診所內兩位醫師一位外省籍醫師，一位則是由指認的這位年輕醫師（指乙○○
    ），輪流看診，如果這位年輕醫師看診診療時，這位外省籍醫師並不在場。這位
    年輕醫師幫本人看診時，則是做問診、聽診、量血壓及施予兩日份內服藥與一支
    針劑：：」等語﹔病人馮金桃於健保局南區分局業務訪查時亦陳稱：「去診所就
    醫時，均是給一位年紀不詳的簡醫師診療、處方」等語屬實，有訪問紀錄三份在
    卷可稽，而同案被告宋作培及上開病患於健保局南區分局業務訪查時確有如前開
    之陳述及指認被告乙○○，並且出於自由意志陳述等情，亦經健保局南區分局職
    員鍾斐斐、陳永發、林育彥分別於原審結證屬實，足證被告乙○○確有於上開時
    、地為病患看診之醫療行為。另查上開時日確有柯東南等三十一位病患於該診所
    求診一節，復有前開病人之病歷表影本三十一份在卷可稽。至同案被告宋作培事
    後雖辯稱：八十六年一月十日伊回台北三重，隔日早上前往台大醫學院附設醫院
    就醫，當日下午三時即返回診所繼續門診。而被告乙○○於一月十二日上午八時
    即前往高雄市訪友，並等候搭機隔日上午十時飛機赴大陸，故被告乙○○並未於
    一月十二日在台南為病人看診云云。惟查，同案被告宋作培有於前開時間前往台
    大醫學院附設醫院就醫及被告乙○○有於同年一月十三日搭機前往大陸等情，雖
    有該醫院就醫證明一紙及乙○○之護照入出境資料影本一份可資證明，惟此僅可
    證明同案被告宋作培確有於一月十一日在台北就醫及被告乙○○亦有於一月十三
    日出國前往大陸之事實，尚不足以證明同案被告宋作培係於一月十一日下午三時
    返回台南，並有於隔日一月十二日在人泰診所看診及被告乙○○未於一月十二日
    看診等事實，雖被告乙○○高雄之友人吳雪娥於原審證稱：被告乙○○有於一月
    十一日至家中作客，至隔日上午八時離開等語，惟查吳雪娥為被告乙○○之友人
    ，為使被告乙○○免受國家刑罰之審判，而為被告做有利之證詞，非無可能，況
    若真有如此有利於被告乙○○之證據存在，則因何被告乙○○不於檢察官偵查時
    立刻提出，以期還得清白，反隱藏其事，直至原審審理時始提出該對其有利之證
    據，顯與常情有悖。又前開病人趙黃玉珠、蔡麗琴、馮金桃事後雖於原審又稱：
    前開健保局職員為其作查訪紀錄時，彼等並未陳述該紀錄記載之內容，彼等或因
    趕上班未及細看便簽名於其上，或因視力不好而指認錯人云云。惟查，上開三位
    證人皆係人泰診所之病患，對常為之看病之醫師懷有感激之情，乃人之常情何況
    證人因害怕他人因自己之證詞而遭判刑之危險，而感覺不好意思，基於人情而對
    被告等作有利之證詞，亦可理解，是彼等事後於原審審理時翻異前詞，應亦不足
    採信。
  (4)據被告乙○○於八十九年七月二十一日在台南縣調查站供稱：「八十一年間我兼
    營開設重仁及人泰二家診所，八十五牛因涉嫌密醫詐領健保給付而遭健保局約而
    結束營業，八十七年十二月又開設南港診所，又因涉嫌違規，於八十八年八月起
    健保局暫停醫療給，付而於同年十一月底停止營業。」、「（問：被保險人周量
    等四十人是否確曾至南港診所看診？提示張金鳳持用劉忠光醫師所出具不實殘廢
    診斷書詐領農勞保給付明細表）該表列周量等四十人中除張柯雞、趙郡外，均確
    未曾到過我所有南港診所看診，而張柯雞及趙郡是否確曾至南港診所看診。我也
    不敢肯定。」、「診斷書係路張金鳳、林明珠二人以每份二千元之代價向我購買
    。這些患者，實際上確未曾至南港診所看診，我係依張金鳳、林明珠兩人口述病
    情，讓我依樣抄錄，實際上我並未看過這些患者，：：許清木、張郭金治是我要
    劉忠光抄錄外，其餘三十三份診斷書均是我親筆填寫。」、「該『門診診療期間
    』等狀況，確係不實在，實際上並未看診，我係依張金鳳、林明珠所述填寫。」
    、「前述四十份診斷書中除林徐綢等五份外，其上所蓋用之『南港診所』『劉忠
    光』之印鑑，確係南港診所與健保局之簽約章蓋立，而林徐綢等五份診斷書上之
    印鑑應係林明珠或張金鳳所自行盜刻，並偽造不實診斷書（惟並無證據證明該印
    章為林、張二人盜刻並持以偽造該五份診斷書）。」；於檢察官偵訊時亦供稱：
    「診斷書只有幾張是劉忠光自己寫的，其他都是我開的。」等語，核與證人劉忠
    光於八十九年七月十九日於台南縣調查站供稱：「南港診所實際負責人為乙○○
    ，因簡某無醫師執照，所以才找我以每個月十二萬元代價聘僱我坦任掛名醫師，
    並與健保局簽約，實際盈虧及申領健保給付均由乙○○負責，我只負責看診業務
    。」、「該表所列周量等四十人實際從未到過南港診所看診，他們是否真有老人
    痴呆症、腦中風、肺炎及關節炎等病症，我們不知道，為何這些診斷書上傷病名
    稱會這樣寫，並偽填門診治療經過及診療期間、門診次數，其依據、用意我均不
    清楚，我只是依照僱主指示不實抄錄。」；及於檢察官偵訊時亦供稱：沒有看過
    這些病人，乙○○叫我寫病歷，我為了息事寧人才寫的等語，暨證人張金鳳於九
    十年一月十六日在台南縣調查站供稱：「有關我透過關係購買南港診所不實殘廢
    診斷證明書向勞保局詐領殘廢給付二百六十一萬一千二百元乙節，確係屬實。」
    、「南港診所部分，被保險人確實未曾看診過，其門診診療期間、門診次數及治
    療經過則完全是乙○○他們偽造的。」等語相符，堪認被告乙○○與劉忠光有共
    同為此部分之犯行。
  (5)綜上所述，足見被告二人所辯為卸責之詞，不止採信。本件事證明確，被告二人
    之犯行，均可認定。
四、被告乙○○、甲○○開設重仁及人泰診所，並聘僱有醫師資格之同案被告蔡順心
    、宋作培，基於共同犯意之聯絡，明知被告乙○○未取得合法醫師資格，竟仍由
    被告乙○○分別於所開設之重仁及人泰診所內利用同案被告蔡順心、宋作培醫師
    不在診所之時間，遇有上開病患前往求診時，由被告乙○○、甲○○擅自為其等
    執行看診、處方、用藥、打針等醫療業務行為，事後再由同案被告蔡順心、宋作
    培分別填載於其業務上作成之病歷表上，並由被告乙○○、甲○○將重仁診所此
    不實事項登載於以被告蔡順心名義在業務上作成、並據以向健保局請領醫療費用
    給付之申請總表上，由同案被告蔡順心蓋其印章於其上，進而由被告乙○○將上
    揭業務上作成之不實文書，先後多次持向健保局詐領保險給付，使健保局承辦人
    員陷於錯誤而給付如數之醫療給付共計一百二十萬九千零三十八元，足生損害於
    病患、主管機關對於醫療院所之管理及投保之大眾之權益，核被告乙○○、甲○
    ○前開所為，係犯醫師法第二十八條第一項前段、刑法第二百十六條、第二百十
    五條之行使業務上登載不實文書罪及同法第三百三十九條第一項之詐欺取財罪。
    另被告乙○○開設南港診所，並聘僱有醫師資格之劉忠光，基於共同犯意之聯絡
    ，明知病患並未前往南港診所看診，竟共同出具周量等四十人不實甲種殘廢診斷
    書四十份交付方張金鳳、林明珠，每份收取二千元代價歸乙○○取得，乙○○並
    指元劉忠光虛偽填具該四十名病患不實門診治療經過、看診期間及看診次數，方
    便方張金鳳、郭彩鳳據以持該甲種殘廢診斷書向勞保局詐領殘廢給付金額共計二
    百六十一萬一千二百元，足生損害於病患、主管機關對於醫療院所之管理及投保
    之大眾之權益，核被告乙○○此部分所為，又犯刑法第二百十六條、第二百十五
    條之行使業務上登載不實文書罪及同法第三十條、第三百三十九條第一項之幫助
    詐取財罪。其等業務上文書登載不實，復持以行使，業務上文書登載不實之低度
    行為為行使業務上登載不實文書之低度行為，為行使之高度行為所吸收，不另論
    罪。而同案被告蔡順心、宋作培具合法醫師資格，仍分別受僱於被告乙○○，並
    分別與之輪流看診，並不實填載業務上作成之病歷表，蔡順心又蓋印章於醫療費
    用總申請表上交由被告乙○○、甲○○持以向健保局申請醫療給付等行為，表面
    上被告乙○○與同案被告蔡順心、宋作培之上開行為分別似可區分，惟就上開二
    診所整體而言，被告乙○○與蔡順心、宋作培分別執行之醫療業務，應已分別互
    相結合為上開二診所共同的醫療業務，而無從分割，又被告乙○○、甲○○與蔡
    順心、宋作培相互間，就上揭同案被告蔡順心、宋作培所為之登載不實事項於業
    務上作成之病歷表等行為及被告乙○○、甲○○與蔡順心據該重仁診所病歷表填
    載醫療費用給付總申請表，並持以向健保局申請醫療給付之行為，亦均分別互有
    犯意之聯絡及行為之分擔，被告乙○○、甲○○與蔡順心、宋作培均應論以共同
    正犯。被告甲○○雖僅負責診所之包藥、打針等非屬醫師執掌之醫療業務行為，
    惟其與被告乙○○係夫妻關係，而上開重仁及人泰診所之收入又歸屬其夫妻所得
    ，顯見其係以自己犯罪之意思與被告乙○○及同案被告蔡順心、宋作培間，有犯
    意之聯絡及行為之分擔，亦應與該三人論以共同正犯。被告乙○○與劉忠光在南
    港診所共同出具周量等四十人不實甲種殘廢診斷書四十份交付方張金鳳、林明珠
    ，每份收取二千元代價歸乙○○取得，乙○○並指示劉忠光虛偽填具該四十名病
    患不實門診治療經過、看診期間及看診次數，方便方張金鳳、郭彩鳳持該不實甲
    種殘廢診斷書向勞保局詐領殘廢給付金額共計二百六十一萬一千二百元部分，被
    告乙○○與劉忠光間，有犯意之聯絡及行為之分擔，應以共同正犯。被告乙○○
    、甲○○上開多次違反醫師法二十八條、刑法行使業務上登載不實之文書及向健
保局詐欺取財、乙○○又幫助詐欺取財等犯行，均各時間緊接，方法相同，各觸
    犯構成要件相同之罪名，顯均各係基於概括之犯意反覆為之，均依連續犯規定各
    論以一罪。又被告二人所犯上開之罪間，有方法結果之牽連關係，應均各從一重
    之詐欺取財罪論處。被告乙○○與劉忠光共同出具不實之周量等四十人不實甲種
    殘廢診斷書部分，雖未經起訴，但與起訴有罪部分，有連續犯裁判上一罪關係，
    為起訴效力所及，本院自得一併審理，附為敘明。
五、原判決予被告乙○○、甲○○論罪科刑，雖非無見，惟：(1)被告乙○○於八十六
    年一月十二日在人泰診所看診之三十一位病患，並無填具醫療費用申請總表向健
    保局申請健保醫療給付四千五百四十元乙節，有中央健康保險局南區分局九十年
    七月十三日函一件附卷可稽，原判決認被告二人有向該局申領醫療給付四千五百
    四十元，與事實不符；(2)原判決未及併案審理有連續犯裁判上一罪關係之被告乙
    ○○與劉忠光共同出具不實之周量等四十人甲種殘廢診斷書部分，亦有未洽。被
    告二人上訴意旨否認其有前開犯行，雖不足採，但原判決既有可議，即無可維持
    ，應由本院將原判決關於被告乙○○、甲○○部分均撤銷改判。因此審酌被告二
    人年紀、犯罪動機、犯罪方法，以及全民健保自推辦以來，連年虧損甚鉅，姑不
    論其制度是否不良，但確有一些不肖之人僅為一己之私利，而利用種種違法手段
    向健保局詐領巨額之醫療費用給付，以遂行其貪欲，最終結果，健保之虧損，仍
    須由無辜之全體納稅人負擔，其惡行實為法所難容，而被告乙○○曾擔任台南縣
    鹽水鎮南港里、歡雅里之里幹事，此為被告乙○○自承在卷，其既曾身為里幹事
    ，理應率先為該里全里民之楷模，不料其竟與其太太被告甲○○夫婦二人無視於
    法紀，無醫療經驗，僅為求一己之私利，而執業為病人診療、處方，以向健保局
    詐領醫療給付，甘冒誤診之危險，絲毫不顧前來求診之病人的健康安危，被告乙
    ○○又出具不實之甲種殘廢診斷書牟利，致勞保局被詐取殘廢給付達二百六十一
    萬一千二百元之鉅，且犯後仍不思悔改，未能坦承犯行，猶多飾詞卸責，犯罪後
    態度不佳等一切情狀，分別量處如主文第二項、第三項所示之刑，以資懲儆。本
    件雖係被告乙○○提起上訴，惟原判決未及併案審理有連續犯裁判上一罪關係之
    被告乙○○與劉忠光共同出具不實之周量等四十人甲種殘廢診斷書部分，致適用
    法條不當，自不受刑事訴訟法第三百七十條前段：「由被告上訴者，第二審法院
    不得諭知較重於原審判決之刑」規定之限制，合為明。
六、查被告甲○○前未受有期徒刑以上刑之宣告，有台灣高等法院被告全國前案紀錄
    表一紙附卷可稽，又其與被告乙○○係夫妻，若二人均入獄執行，其家庭乏人照
    料，將影響彼等家計，且被告甲○○係受其夫影響而參與本案，其犯罪情節較輕
    ，經此偵審程序及科刑之教訓後，當能知所警惕，應無再犯之虞，本院其所受宣
    告之徒刑，以暫不執行為適當，併予宣告緩刑伍年，以勵自新。
七、至台灣台南地方法院檢察署八十八年度偵字第一二七八八號移送併辦所指被告乙
    ○○、甲○○另每月以十三萬元之薪資僱請沈馥源並以沈之名義，自八十八年六
    月一日起，在台南縣鹽水鎮竹埔里竹子腳一之九號開設「福源診所」。且由沈馥
    源與健保局簽定合約為全民健保之特約診所。詎乙○○、甲○○、沈馥源（另案
    審理），竟基於意圖為自己不法所有之詐欺概括犯意，連續向健保局詐領醫療給
    付云云。查被告乙○○、甲○○固就上開診所之房子為其所有均不否認，然均堅
    詞否認有何詐欺犯行，辯稱：上開房子係沈馥源向伊承租，伊並不知亦無參與福
    源診所的情等語。經查，福源診坐落之房子確係由案外人沈馥源自八十八年六月
    一日起，向被告乙○○夫妻所承租，此有雙方之租認契約書一份、並財政部南區
    國稅局扣繳憑單一紙附卷可稽，而本院查該診所向健保局申請之醫療給付係由健
    保局直接匯入該診所於第一銀行之帳戶內，而該帳戶亦查無何證據證明有將金錢
    匯入被告乙○○、甲○○之帳戶等事實，是被告等所辯應為可採。此外復查無其
    他積極證據足資證明被告等有何移送併辦意旨所指之詐欺犯行，既不能證明被告
    此部分之犯行，則移送併辦部分，與本件被告被訴上開詐欺等犯行部分，並無裁
    判上一罪關係，應退還移送併辦機關另行偵辦，併此敘明。
據上論斷，應依刑事訴訟法第三百六十八條、第三百六十九條第一項前段、第三百七
十條後段、第三百六十四條、第二百九十九條第一項前段、醫師法第二十八條第一項
、刑法第十一條前段、第二十八條、第三十條第一項、第五十六條、第二百十五條、
第二百十六條、第三百三十九條第一項、第五十五條、第七十四條第一款、罰金罰鍰
提高標準條例第一條前段，判決如主文。
本案經檢察官李傳來到庭執行職務。
中    華    民    國      九十      年      九      月      二十        日
                                  臺灣高等法院臺南分院刑事第一庭
                                      審判長法官  黃    三    哲
                                            法官  林    勝    木
                                            法官  王    浦    傑
右正本證明與原本無異。
不得上訴。
                                      法院書記官  陳    淑    貞
中    華    民    國      九十      年      九      月      二十四      日
附錄法條：
醫師法第二十八條第一項前段：
  未經取得合法醫師資格，擅自執行醫療業務者，處一年以上三年以下有期徒刑，得
  一萬元以下罰鍰，其所使用之藥械沒收之。但合於左列情形之一者，不在此限：
  一、在中央衛生主管機關認可之醫院，於醫師指導下實習之國內醫學院、校學生或
      畢業生。
  二、在醫療機構於醫師指示下之護士、助產士或其他醫事人員。
  三、合於第十一條第一項但書規定者。
  四、臨時施行急救者。
刑法第二百十五條：
  從事業務之人，明知為不實之事項，而登載於其業務上作成之文書，足以生損害於
  公眾或他人者，處三年以下有期徒刑、拘役或五百元以下罰金。
刑法第二百十六條：
  行使第二百十條至第二百十五條之文書者，依偽造、變造文書或登載不實事項或使
  登載不實事項之規定處斷。
刑法第三百三十九條第一項：
  意圖為自己或第三人不法之所有，以詐術使人將本人或第三人之物交付者，處五年
  有期徒刑、拘役或科或併科一千元以下罰金。


司法院資訊處製作；財團法人民間司法改革基金會備份。
